臺灣雲林地方法院刑事判決　　　　　　　　　　　　　九十一年度訴字第一一六號
　　公　訴　人　臺灣雲林地方法院檢察署檢察官
　　被　　　告　丁○○
　　選任辯護人　李建忠
右列被告因家庭暴力傷害案件，經檢察官提起公訴（九十一年度偵字第八０四號），
本院判決如左︰
    主  文
丁○○傷害直系血親尊親屬之身體，累犯，處有期徒刑月，如易科罰金，以佰元
折算壹日。
    事  實
一、丁○○為戊○○（起訴書誤繕為陳輝章）之子，二人間具有家庭暴力防治法第三
    條第三款之家庭成員關係。丁○○並於民國（下同）八十六年十二月間，因侵占
    案件，經法院判處有期徒刑七月確定，於八十七年九月十六日入監執行完畢。又
    因懷恨其父戊○○長久以來另結新歡，棄其母於不顧，因而基於傷害人身體之犯
    意，於九十一年二月二日下午七時許，前往雲林縣斗南鎮○○里○○○路二十二
    號乙○住處（侵入住宅部分未經告訴），出手毆打戊○○，致戊○○受有左側顏
    面擦挫傷四公分、兩側前胸擦傷或挫傷五公分及六公分之傷害。
二、案經被害人戊○○訴由雲林縣警察局斗南分局報請臺灣雲林地方法院檢察署檢察
    官偵查起訴。
    理  由
一、右揭事實，訊之被告丁○○矢口否認有傷害犯行，並辯稱：當時被告前往乙○住
    處係要請其父親即被害人戊○○回家吃飯，被害人即說被告打人並報警，被告就
    在屋外等警察到場等語。辯護人並辯稱：告訴人提出之診斷證明書係在案發後三
    天即九十一年二月五日所出具，無法証明告訴人當天確有受傷，且依告訴人之指
    訴情節，與告訴人平時戴眼鏡之情形，應會有眼鏡破裂致臉部流血之發生，但診
    斷証明書並無記載；再者，告訴人與証人乙○在警偵審中對於案發過程之指証述
    情節，均不一致；而証人丙○○及甲○○亦証稱未見被告毆打告訴人，可見告訴
    人之指訴不實等語。經查：
（一）前開犯罪事實業據告訴人戊○○於九十一年四月十八日在本院訊問時指訴稱：
      「當天我兒子（即被告）到斗南新生山（三）路二十二號的時候，我正在看電
      視，現場有乙○，．．．我兒子進來就大聲說老不修的，你這個沒耳朵的，．
      ．．，你家裡沒有飯吃是不是。因為我當天大約在六點左右有回到化日路四十
      八號我開門的時候被告養的一隻小狗有跑出去，但是我想應該會回來，但我不
      知道他有在那裡養小狗，之後我到隔壁鄰居家坐，後來被告他就過來罵我『．
      ．．，我養的小狗你為何把我放出去』，後來鄰居他說不要理他，我就開車到
      斗南新生三路二十二號。之後聽隔壁鄰居說我兒子之後有到鄰居家，鄰居正好
      在吃飯，他進門去的時候他就罵說你那個沒有耳朵的（指告訴人），你是否知
      道，他就（把）鄰居的飯桌掀掉。我的鄰居叫己○○。後來我兒子他進去罵我
      剛才上述所罵的話之後，我就站起來，他就一直靠近我的身旁，他就打我的胸
      部、臉部、腰部。到目前為止我的胸部還有擦傷尚未好。」等語明確。
（二）且告訴人上開指訴情節，核與証人即當時在現場之乙○結証稱：「（問：被告
      九十一年二月二日到你們家的情形經過請你詳述？答：）被告他去我們家的時
      候，我與戊○○當時在看電視，約在六、七點左右，．．．，好像聽到有人開
      門進來，戊○○就站起來前去查看是何人，當時我還坐著，我就聽到有人打架
      的聲音，我就聽到被告一邊打一邊罵，他罵什麼我不知道，後來我有找鄰居（
      丙○○）都不理我。．．．」等情節大致相符。
（三）而告訴人及証人乙○二人上開對於案發過程之指証述情節，核與警偵訊中陳述
      均大致相符，有該警偵訊筆錄可參，辯護人以渠等陳述或筆錄記載稍有詳略不
      同，即否認其與事實相符，尚無可採。
（四）況且，被告在偵查中亦辯稱：「我於晚上七時四十五分去找我父親要回來吃飯
      ，我父親坐著我好意表示誠意拉他起身，他即說我打他」等語，顯見當天雙方
      確有發生肢體衝突。
（五）再者，告訴人所指訴當天雙方於傍晚五、六時許，在斗南鎮○○路四十八號，
      因告訴人讓被告在該處所飼養的狗跑出去而發生爭吵乙節，為被告所不爭執，
      並有告訴人提出之照片三張附偵查卷及被告在本院提出之照片二張可參；且証
      人即鄰居己○○亦結証稱：「（問：被告他在九十一年二月初的時候他有無去
      你家掀桌？答：）．．．被告他是去我的家問我說他父親的事情，我告訴說我
      都不知道，被告他就生氣，把我的桌子掀掉，當時我在吃飯大約晚上六、七點
      多的時候。」「（問：當天下午有發生什麼事情？答：）我也不知道，我只有
      聽到他們家有在吵架的聲音，但是我不知道他們在爭吵何事。我也不知道何人
      在吵架，只有聽到聲音。」等語明確；另証人於本院再訊問被告掀桌及吵架是
      否確在同一天時，雖答稱：「我忘記了」等語，然與上揭其証述之內容不符，
      且証人為上開証述時，表情為難，應係考量與雙方有鄰居情誼所為之隱晦之詞
      ，然無礙於上揭告訴人指訴雙方於案發前，確有因狗之問題發生爭吵乙節屬實
      之認定。
（六）再者，告訴人受有前揭之傷害等情，亦據告訴人提出天主教福安醫院所出具之
      診斷證明書乙紙在警卷可証。查其上開所載之傷勢，核與告訴人指訴之情節相
      符；且經本院於九十一年四月十八日當庭勘驗結果，告訴人臉上的傷痕雖已看
      不清楚，但其左胸部尚遺有一紅色挫傷、直徑寬約二公分及三公分之橢圓形之
      傷痕。依照時間推算，應屬正常之復原情狀，故告訴人之指訴，足信屬實。
（七）又証人即到現場處理之員警甲○○亦証稱：告訴人在現場有說被告有打他，且
      証人在現場處理時，被告有罵他父親說不要臉，有家不回去吃飯，雙方發生爭
      吵，而証人因見雙方是父子關係，所以有叫雙方和解了事等語明確。故告訴人
      指稱：是因為到場處理的員警要雙方和解，但告訴人經過二、三天的思考，愈
      想愈氣，才又在同年月五日去驗傷，並提出傷害告訴，而未於案發後立即驗傷
      等情，核與上開情節相符，以雙方為父子至親之關係而言，應屬人之常情，故
      堪信屬實。辯護人以上開診斷証明書非在案發當天所出具，而否認被告之傷害
      事實；及被告辯稱其至現場只為叫告訴人回家吃飯云云，與事實不符，均無可
      採。
（八）至於証人甲○○雖又証稱：告訴人他是有把袖子掀開給証人看說被告有打他手
      臂，但是証人看告訴人手臂上及臉部及全身並沒有很明顯的傷，且現場及雙方
      穿著並不凌亂等語。然以告訴人所受上開傷勢，只是皮肉擦、挫傷，並不嚴重
      ；及被告自承告訴人說要報警時，尚在現場等警員來處理之情節，雙方的衝突
      應不激烈，尚能以理性控制；再者，參酌証人是因雙方爭吵拉扯完畢後，由告
      訴人以電話報案後，証人巡邏中接到通知始到現場處理之時間而言，証人以目
      測視未發覺告訴人有明顯之外傷，和雙方穿著及現場未造成凌亂等情，應屬合
      理之現象，無礙於上開事實之認定。而辯護人以告訴人所訴情節，應會造成眼
      鏡破裂及臉部割傷流血之傷害云云，以上開告訴人所受之傷勢尚輕，應非必然
      ，故其所辯，並不足採。
（九）再者，証人丙○○於辯護人詰問時雖証稱：「（問：證人乙○去證人那裡的時
      間大約多久才過去（証人家）的？答：）我們就在隔壁隔了一戶，他告訴我之
      後就馬上過去了。當時我在看電視，乙○告訴我我就馬上過去。．．．我也不
      知道他們有無打架，也不知道有無爭吵。」等語，然與其先前所証稱：「（問
      ：你在九十一年二月二日傍晚的時候乙○有無去找你？答：）有，乙○他過去
      告訴我說你快過來，告訴人他的兒子好像要打他，他就說叫我過去，當時（我
      ）不要，（想）說二個男人我一個人也沒有辦法，當時我就過去，過去的時候
      警察尚未到，．．．後來等一下之後警察就到了。」之反應時間不符；而以証
      人所述，其到場後離警察到場之時間只是「等一下」，及証人乙○所証稱：「
      等我回來的時候警察就來了。」的情節以觀，証人應是原不願到場，嗣因經不
      起証人乙○之要求始到現場乙節，足以認定，故其到場時，雙方之爭執已經結
      束，應可想像；而証人乙○向其所說之詞，應係為要求其到場所為故意淡化之
      描述，均不足為有利於被告之認定。辯護人以上開証詞否認被告傷害之事實，
      亦無可採。
（十）又証人即告訴人之妻、被告之母陳賴秀容雖証稱：其在九十一年二月二日、三
      日看到告訴人在斗南鎮○○路四八號有看到告訴人，然並沒有看到告訴人的臉
      有受傷等語。然經告訴人否認其在三日有到上址，並指稱：告訴人當時因本件
      事很難過，故未回去等語。核與常情相符；且証人與告訴人長期感情不睦，目
      前並與被告同居住在雲林縣大埤鄉○○村○○路九巷四三弄十九號乙節，亦經
      証人陳述屬實，並有被告所提出告訴人傷害証人之判決書在卷可按，足信屬實
      ，故証人之証詞難免偏頗；且縱証人於二月三日當天確有看到告訴人，以雙方
      之關係而言，証人亦不致詳細觀察，故應無礙於上開事實之認定。
（十一）綜上所述，告訴人指訴被告於前開時地對其為傷害之事實，堪信屬實；被告
        與辯護人前揭所辯，並無足採。本件事証明確，被告傷害犯行，足以認定，
        應予依法論科。至於被告另提出其有中度肢障之殘障証明及財團法嘉義基督
        教醫院勞工一般體格（健康）檢查記錄表主張其雙腿無力，及另提出之他其
        証據，經核與本案犯罪事實無直接之關連，亦不影響上開事實之認定，故不
        予一一論述，併此敘明。
二、核被告所為係犯刑法第二百八十條、第二百七十七條第一項之傷害直系血親尊親
    屬罪，屬家庭暴力防治法第二條所定之家庭暴力罪，並依刑法第二百八十條規定
    ，就同法第二百七十七條第一項普通傷害罪之法定刑，加重其刑至二分之一。被
    告前因侵占案件，於八十七年九月十六日始入監執行有期徒刑七月完畢，有台灣
    高等法院被告全國前案紀錄表可參，於五年內又再犯本件有期徒刑以上之罪，為
    累犯，應遞加重其刑。爰審酌被告有上開犯罪前科之素行，與雙方是父子關係，
    然長久以來家庭不和，積怨甚深，始因狗之問題引發肢體衝突之犯罪動機，被告
    犯罪手段尚非激烈，與被害人所受傷勢輕微，及被告犯後掩飾犯行，並無悔意等
    一切情狀，量處如主文所示之刑，並諭知易科罰金之折算標準。
三、據上論斷，應依刑事訴訟法第二百九十九條第一項前段，刑法第二百八十條、第
    二百七十七條第一項、第四十七條、第四十一條第一項前段，罰金罰鍰提高標準
    條例第一條前段、第二條，判決如主文。
本案經檢察官徐維嶽到庭執行職務。
中      華      民      國      九十一      年      六    月    十九    日
                                        臺灣雲林地方法院刑事第一庭
                                            法  官  黃  一  馨
右正本證明與原本無異。
如不服本判決，應於判決送達後十日內向本院提出上訴狀( 應附繕本 )。
                                            書記官  鄭  國  銘
中      華      民      國      九十一      年      六    月    十九    日
附錄所犯法條：
中華民國刑法第二百八十條
對於直系血親尊親屬，犯第二百七十七條或第二百七十八條之罪者，加重其刑至二分
之一。
中華民國刑法第二百七十七條
傷害人之身體或健康者，處三年以下有期徒刑、拘役或一千元以下罰金。
犯前項之罪因而致人於死者，處無期徒刑或七年以上有期徒刑；致重傷者，處三年以
上十年以下有期徒刑。
